臺灣高等法院臺中分院民事裁定　　　　　94年度破抗字第14號
　　抗　告　人　丁○○
　　　　　　　　乙○○
　　　　　　　　丙○○
　　　　　　　　甲○○
　　兼　上四人
　　法定代理人　戊○○
上列抗告人因聲請宣告破產事件，對於中華民國94年 6月17日臺
灣臺中地方法院94年度破字第28號所為裁定提起抗告，本院裁定
如下：
    主  文
抗告駁回。
抗告程序費用由抗告人連帶負擔。
    理  由
一、按破產宣告後，如破產財團之財產不敷清償財團費用及財團
    債務時，法院因破產管理人之聲請，應以裁定宣告破產終止
    ，破產法第 148條定有明文。而破產固係對於債務人不能清
    償債務者宣告之，但法院就破產之聲請得依職權為必要之調
    查（破產法第63條第 2項），若債務人確係毫無財產，則破
    產財團即不能構成，或破產財團雖勉可組成，然其破產財團
    之財產尚不足清償財團費用及財團債務時，依破產法第 148
    條規定之意旨，應以無宣告破產之實益，而裁定駁回破產宣
    告之聲請（司法院25年院字第1505號解釋、最高法院86年度
    台抗字第 479號裁定意旨參照）。又「財團費用」包括(1)破
    產財團之管理變價及分配所生之費用、(2)破產債權人共同利
    益所需審判上之費用、(3)破產管理人之報酬，及(4)破產人及
    其家屬之必要生活費及喪葬費，視為財團費用。而「財團債
    務」包括(1)破產管理人關於破產財團所為行為而生之債務、
    (2)破產管理人為破產財團請求履行雙務契約所生之債務，或
    因破產宣告後應履行雙務契約而生之債務、(3)為破產財團無
    因管理所生之債務，及(4)因破產財團不當得利所生之債務。
    破產法第95條、第96條，分別定有明文。
二、本件抗告人向原法院聲請宣告破產，其理由略以：聲請人等
    之現有財產不足清償現有負債，即負債高達新台幣（下同）
    16,936,688元（債權人及數額，分別如下：彰化商銀14,315
    ,744元、農民銀行2,020,944元、陳幼里600,000元），而現
    有財產僅剩以下七筆土地或建物：重測前彰化縣芳苑鄉○
    ○段127地號、面積26250平方公尺、權利範圍300分之20 之
    土地；同段127之4地號、面積7070平方公尺、權利範圍30
    0分之20之土地；同鄉○○○段184地號、面積 14306平方
    公尺、權利範圍350000分之30060之土地；同段280之 9地
    號、面積1227平方公尺、權利範圍64360分之14235之土地；
    同段 280之44地號、面積11258平方公尺、權利範圍64360
    分之14235之土地；同段622地號土地、面積1777平方公尺
    、權利範圍全部之土地；坐落於前開同段 280之44地號、
    同段 622地號上之同段33建號農業用水泥柱板磚造一層建物
    乙棟。以上～、～之土地各已設定最高限額抵押權
    2,400,000元、9,600,000元予農民銀行、彰化商銀。至重測
    前坐落彰化縣芳苑鄉○○段125之2地號土地，業於93年6月2
    日因買賣而移轉登記予第三人謝善所有，自非聲請人所有之
    資產，而聲請狀原主張現有財產僅剩 6,179,900元，尚包括
    前揭已移轉予第三人謝善、主張價值 768,000元之土地，故
    扣除該部分後，所主張現有財產僅剩金額，應更正為5,411,
    900 元，是聲請人已無力清償。爰依破產法第58條規定，聲
    請宣告聲請人破產等語。
三、原法院裁定駁回抗告人破產之聲請，抗告人對原裁定不服提
    起抗告，則以：78間，因豬隻外銷搶手，抗告人戊○○與已
    故配偶林守仁響應政策鼓勵以畜養豬隻外銷出口為業，又為
    配合環保法令，貸款興建廢水處理場等自動化設備於系爭建
    物（按即前揭之建物）內，該等設備價值至少 700多萬元
    ，加上系爭建物現值270多萬元，合計至少有900萬元之價值
    ，足以清償財團費用、破產管理人之報酬等，是本件尚有破
    產聲請之實益云云。
四、查在破產宣告前，對於債務人之財產有質權、抵押權或留置
    權者，就其財產有別除權；有別除權之債權人，不依破產程
    序而行使其權利，破產法第 108條定有明文。本件抗告人聲
    請宣告破產時所陳報之土地～、～既各已設定最高
    限額抵押權2,400,000元、9,600,000元予農民銀行、彰化商
    銀，而此六筆土地之現有價值，據抗告人聲請時之陳報，僅
    各為460,800元、128,000元、409,600元、61,500元、921,6
    00元、665,600元（參原法院卷第6頁、抗告人即聲請人所提
    之「資產及負債表」），故上開財產於抵押債權人行使別除
    權後，顯已無餘額再清償財團費用、財團債務，遑論清償破
    產債權（亦即，此等財產雖名義上仍屬破產財團，參最高法
    院19年上字第281號、94年台抗字第502號判例意旨，惟實質
    上已無列入計算之實益。原裁定就此遂載為「無從列入破產
    財團」，易生誤解，特予敘明）。再前揭之建物，雖據抗
    告人主張現值 2,764,800元，惟該建物經臺灣彰化地方法院
    四次拍賣均無法以該價格賣出，另參酌稅務電子閘門資料（
    附於原法院卷第12至22頁）抗告人前開「土地及房屋」之財
    產「總值」亦僅 1,472,722元，顯見該建物能否順利變價，
    及其單獨存有多少之價格，均屬可疑。是以抗告意旨雖稱於
    前揭建物內另有價值 700多萬元之廢水處理自動化設備云
    云，惟抗告人於原法院聲請宣告破產時，並未將之列入資產
    ，於抗告時始提及此，且抗告人復自承該等設備遭抗告人戊
    ○○之小叔林守正出租予第三人宋坤盛，亦即抗告人等顯未
    占有該等設備，況該等設備使用已逾十年，則該等設備是否
    足以認定屬於抗告人等所有、能否順利變價、折舊後是否尚
    有抗告人所稱 700多萬元之價值，在在均存疑。故抗告人所
    述上開財產，於抵押債權人行使別除權後，顯無足以清償財
    團費用、財團債務，而可以構成破產財團，應無依破產程序
    進行，以增加破產費用支出之必要，本件難認有破產之實益
    。原法院裁定駁回抗告人破產之聲請，即無不合，抗告意旨
    指摘原裁定不當，求予廢棄，非有理由，應予駁回。
五、據上論結，本件抗告為無理由，依破產法第 5條，民事訴訟
    法第 495條之 1第 1項、第 449條第 1項、第95條、第85條
    第 2項，裁定如主文。
中　　華　　民　　國　　94　　年　　8 　　月　　2 　  日
              民事第五庭審判長  法　官  陳滿賢
　　　　　　　        　　　　　法　官  朱  樑
　　　　　　          　　　　　法　官  古金男
以上正本係照原本作成。
不得再抗告。
                                書記官  王麗英
中　　華　　民　　國　　94　　年　　8 　　月　　2 　  日
